臺灣彰化地方法院民事裁定
110年度監宣字第67號
聲  請  人  洪桂枝  

代  理  人  周瑞鎧律師
相  對  人  楊照楨  

關  係  人  楊儀楷  

            楊池嬌  

            楊茹雲  

上列聲請人聲請監護宣告事件，本院裁定如下：
    主    文
宣告楊照楨（男，民國00年0月00日生，身分證統一編號：Z0000
00000號）為受監護宣告之人。
選定洪桂枝（女，民國00年0月00日生，身分證統一編號：Z0000
00000號）為受監護宣告之人之監護人。
指定楊儀楷（男，民國00年00月00日生，身分證統一編號：Z000
000000號）為會同開具財產清冊之人。
聲請程序費用由受監護宣告之人負擔。
    理    由
一、聲請意旨略以：聲請人洪桂枝係相對人楊照楨之妻，相對人
    楊照楨因於民國109年3月9日17時45分許發生車禍事故，受
    有右側脛骨幹第III型開放性骨折之初期照護、右側腓骨幹
    第I或II型開放性骨折之初期照護、右下肢開放性骨折併表
    皮傷口癒合不良、顱内出血導致右側偏癱及失語症、水腦症
    、引流管阻塞等傷害，因上述病因至臥床不便、住院期間需
    專人照顧，需休養復健至少1年以上，出院後復健至今，仍
    右側無力及失語症，意識不清無法表達，無法處理日常事務
    ，宜辦理監護宣告，有衛生福利部彰化醫院110年2月3日診
    斷證明書可證。因要處理保險理賠事宜，為此依民法第14條
    、第1110條、第1111條及家事事件法第164條規定，聲請准
    予裁定相對人為受監護宣告之人，並請求選定聲請人洪桂枝
    為相對人之監護人，同時指定相對人之子楊儀楷為會同開具
    財產清冊之人等語。
二、按對於因精神障礙或其他心智缺陷，致不能為意思表示或受
    意思表示，或不能辨識其意思表示之效果者，法院得因本人
    、配偶、四親等內之親屬、最近一年有同居事實之其他親屬
    、檢察官、主管機關或社會福利機構之聲請，為監護之宣告
    ，民法第14條第1項定有明文。次按受監護宣告之人應置監
    護人。法院為監護之宣告時，應依職權就配偶、四親等內之
    親屬、最近一年有同居事實之其他親屬、主管機關、社會福
    利機構或其他適當之人選定一人或數人為監護人，並同時指
    定會同開具財產清冊之人。法院為前項選定及指定前，得命
    主管機關或社會福利機構進行訪視，提出調查報告及建議。
    監護之聲請人或利害關係人亦得提出相關資料或證據，供法
    院斟酌。法院選定監護人時，應依受監護宣告之人之最佳利
    益，優先考量受監護宣告之人之意見，審酌一切情狀，並注
    意下列事項：(一)受監護宣告之人之身心狀態與生活及財產
    狀況。(二)受監護宣告之人與其配偶、子女或其他共同生活
    之人間之情感狀況。(三)監護人之職業、經歷、意見及其與
    受監護宣告之人之利害關係。(四)法人為監護人時，其事業
    之種類與內容，法人及其代表人與受監護宣告之人之利害關
    係，民法第1110條、第1111條、第1111條之1分別定有明文
    。　　
三、經查，聲請人主張之上開事實，業據其提出親屬系統表、同
    意書、衛生福利部彰化醫院診斷證明書、戶籍謄本等件為證
    。又經本院在鑑定人衛生福利部彰化醫院陳羿行醫師前訊問
    相對人，經詢問相對人，相對人雖對問題有回應，但家人姓
    名無法正確回答，表示記不起來。又鑑定人當場具結鑑定陳
    述：初步判斷相對人有腦傷，導致認知功能似有受損。詳細
    鑑定另陳鑑定報告書等語，有本院訊問筆錄可佐。另經本院
    囑託衛生福利部彰化醫院鑑定結果，認為：「(一)醫學上的
    診斷：診斷名：腦傷致認知功能受損。障礙程度：重度(二)
    生活狀況及現在身心狀態：日常生活狀況1.日常生活活動：
    坐輪椅、大小便無法自理，經口餵食，清潔沐浴也仰賴他人
    。2.經濟活動能力：喪失能力、無法進行買賣交易。3.社會
    性：無法切題回應，難以社交互動。身體狀態：個案 坐於
    輪椅上，右側肢體較無力。精神狀態(1)意識/溝通性 ：意
    識障礙，溝通困難能力。(2)記憶力：短期及長期記憶 力障
    礙。(3)定向力：詢問時間、地點都錯誤或無法回應，認人
    偶而可以認得，但大部分認不得。(4)計算能力：無法 回應
    。(5)理解能力：明顯障礙。(6)認知功能檢查：有重 度以
    上障礙。(三)有關判斷能力判定之意見：不能管理處分自己
    財產。判定的根據：個案在民國109年03月09日車禍後 ，經
    治療及後續照顧，意識持續障礙，難以用言語或其它方式正
    確溝通表達。(四)回復可能性說明：短期內恢復的可能性低
    。個案因腦傷致認知功能受損，經治療及後續照顧，短期內
    恢復的可能性低。(五)鑑定判定及說明：【鑑定判定】(1)
    基於受鑑定人因腦傷致認知功能受損，個案目前理解能力、
    表達能力及判斷能力皆有重度障礙 ，以致個案不能管理處
    分自己的財產，且短期内回復之可能性很低。(2)其障礙之
    程度，不能為意思表示或受意思表示，且不能辨識其意思表
    示之結果，可為監護宣告。」等語，有衛生福利部彰化醫院
    民國110年5月3日彰醫精字第1100500162號函附成年監護鑑
    定書可稽。堪認相對人因精神障礙或其他心智缺陷，致不能
    為意思表示或受意思表示，亦不能辨識其意思表示之效果。
    故本件聲請監護宣告為有理由，應予准許，爰宣告相對人為
    受監護宣告之人。
四、本件相對人既經監護宣告，業如前述，揆諸前揭規定，自應
    為其選定監護人及指定會同開具財產清冊之人。查聲請人、
    關係人楊儀楷、楊池嬌、楊茹雲為相對人之妻、子、母、女
    。聲請人及關係人楊儀楷、楊池嬌、楊茹雲均同意由聲請人
    擔任監護人，並同意指定關係人楊儀楷為會同開具財產清冊
    之人，有親屬系統表、同意書、戶籍謄本為證。本院審酌聲
    請人、關係人楊儀楷為相對人之妻、子，與相對人關係非常
    密切，由渠等分別擔任相對人之監護人、會同開具財產清冊
    之人，應符合相對人之最佳利益，爰裁定如主文第2、3項所
    示。
五、末依民法第1113條準用同法第1099條、第1099條之1之規定
    ，於監護開始時，監護人洪桂枝對於受監護宣告之人楊照楨
    之財產，應會同關係人楊儀楷於2個月內開具財產清冊，並
    陳報法院，於開具完成並陳報法院前，監護人對於受監護宣
    告之人之財產，僅得為管理上必要之行為，併此指明。
六、訴訟費用負擔之依據：家事事件法第164條第2項。　　
中　　華　　民　　國　　110 　年　　5 　　月　　25　　日
                  家事法庭    法　官  陳明照
以上正本係照原本作成。　　　　　　　 
如不服本裁定，應於送達後10日內向本院提出抗告狀，並繳納抗
告費新臺幣1,000元。
中　　華　　民　　國　　110 　年　　5 　　月　　25　　日
                              書記官  姚怡蕙